【裁判字號】    98,交抗,910
【裁判日期】    990104
【裁判案由】    聲明異議
【裁判全文】
臺灣高等法院高雄分院刑事裁定         98年度交抗字第910號
抗  告  人
即 異議 人
(受處分人)  甲○○
上列抗告人因違反道路交通管理處罰條例聲明異議案件，不服臺
灣高雄地方法院中華民國98年11月20日裁定（98年度交聲字第25
28號），提起抗告，本院裁定如下：
    主  文
抗告駁回。
    理  由
一、高雄市政府交通局高市交裁字第裁32-B00000000號裁決意旨
    略以：甲○○於民國98年6 月2 日16時40分許，駕駛車號LN
    U-887 號重型機車，行經高雄市○○路與昌裕街口時，因右
    轉未打方向燈遭警攔停，發現身上有酒味，且甲○○坦承有
    飲酒，經警提供杯水漱口及告知實施酒測之程序後，異議人
    以閃躲消極方式迴避酒測，員警3 度告知拒測將依規定舉發
    ，甲○○仍不配合酒測，員警遂於同日17時02分掣單舉發，
    依道路交通管理處罰條例第35條第4 項前段、第67條第2 項
    之規定，裁處異議人罰鍰新臺幣（下同）6 萬元，並吊銷駕
    駛執照，3 年內禁考等語。
二、聲明異議及抗告意旨略以：(一)當天並無拒絕酒測之行為，事
    實上當天有主動向警方提出酒測，卻遭警方拒絕。(二)98年6
    月2 日16時40分前，由高雄市○○路93號七美麵攤駕駛機車
    行駛約20公尺至昌裕街口右轉，警車隨即趕到大興路超前攔
    截，其執法之心態顯有「守株待兔，落井下石」之可議。爰
    依法聲明異議及抗告，請求撤銷原處分及原裁定云云。
三、原審裁定意旨略以: (一)汽車駕駛人，駕駛汽車經測試檢定酒
    精濃度超過規定標準者，處1 萬5 千元以上6 萬元以下罰鍰
    ，並當場移置保管其車輛及吊扣其駕駛執照1 年；汽車駕駛
    人拒絕接受第1 項測試之檢定者，處6 萬元罰鍰，並當場移
    置保管其車輛及吊銷其駕駛執照，且3 年內不得考領駕駛執
    照，道路交通管理處罰條例第35條第1 項第1 款、第4 項前
    段、第67條第2 項分別定有明文。(二)道路交通管理處罰條例
    第35條第4 項之所以規定「拒絕酒精濃度測試之檢定」除應
    課予罰鍰6 萬元外，並應當場移置保管該汽車及吊銷該駕駛
    執照，較諸同條第1 項規定酒後駕車之處罰更為嚴厲，目的
    在於不使拒絕酒精濃度測試檢定之駕駛人反而獲得寬典，否
    則無異鼓勵駕駛人拒絕接受測試。再關於處罰基礎，係因人
    體內酒精含量由開始飲酒時依飲酒量漸漸累積增加，在完成
    飲酒時體內酒精含量達到最高，隨後依代謝率逐漸代謝；基
    此，倘駕駛人遭員警攔停後，積極拒絕接受酒精測試或消極
    推諉拖延，致其體內酒精濃度因時間經過而逐漸代謝降低，
    對於其他立即配合測試之駕駛人顯有不公，且亦明顯有礙警
    員職務之順利進行。是故，駕駛人經警告知酒精濃度測試標
    準及流程後，不論以積極行為表示拒絕或以消極不配合方式
    排斥酒測，均屬「拒絕接受酒精濃度測試」。(三)證人即當時
    在現場開單舉發本件之高雄市政府警察局三民第二分局員警
    張兆熊於原審法院調查時出庭證稱：「當天在三民區○○○
    路及昌裕街口停紅燈時，發現受處分人紅燈右轉進入大豐路
    的巷子沒有打方向燈，所以我們就追上去欄停，請他出示證
    件，當時就有聞到其身上有酒味，我們就詢問有無喝酒，受
    處分人說有喝酒，當時我有詢問受處分人喝酒完經過多少時
    間，他說剛喝完啤酒，我當時有告知受處分人說酒後15分鐘
    之內被警攔檢的話，在實施酒測之前，警方須提供杯水給行
    為人，當時我們有依規定提供給他漱口，杯水受處分人有使
    用完畢。接下來我們有請受處分人接受酒測，但受處分人都
    以消極方式不配合我們實施酒測，一直以說他要再喝水，要
    休息，打電話等等事由拖延，我有告知受處分人如果一再拒
    絕配合的話，可以依照拒測辦理，我當時有告知如果拒絕酒
    測的話，依照條例可以處罰鍰最高60000 元，駕照吊扣3 年
    ，機車可以移置代為保管，他仍然不願配合。我前後總共告
    知他3 次拒絕酒測的話會遭受處罰的規定，我在98年6 月20
    日下午4 時40分欄停的，一直到17時2 分才按下酒測器的拒
    測鈕，接著就正式開單告發，…本件取締及告發過程有錄影
    等語綦詳（見原審卷第39～40頁）。(四)原審勘驗員警拍攝之
    蒐證光碟，並製作勘驗摘要報告，光碟內容顯示：「本件受
    處分人甲○○在警方將其攔停後，警方確有依規提供杯水供
    其漱口，且警方分別在光碟所示14分45秒、16分08秒、17分
    48秒時先後3 次詢問受處分人是否願意配合酒測，如受處分
    人不配合酒測，警方將以拒絕酒測處理，並告知其法定權利
    及拒測之法律效果。惟受處分人一再聲稱：『配合，我願意
    配合』等語，在此同時卻一再打手機、講電話、抽煙，而未
    真正接受警方進行酒測，警方最後在光碟所示時間24分17秒
    時再次詢問受處分人是否要配合酒測，受處分人並未回答，
    警方說不配合就以拒測處理，後即出示酒測單，並開單告發
    」等情，有原審法院之勘驗摘要報告附卷可稽（見原審卷第
    43～46頁），受處分人對於上開勘驗摘要報告內容復無爭執
    （見原審卷第40頁）。足證，在上開長達26分鐘之錄影過程
    中，受處分人確以各種理由及方式拖延或不配合酒測之進行
    ，此外，復有高雄市政府交通局違反道路交通管理事件裁決
    書（見原審卷第4 頁）、高雄市政府警察局舉發違反道路交
    通管理事件通知單、執行交通違規移置保管車輛收據（見原
    審卷第5 頁）、高雄市政府警察局三民第二分局98年7 月14
    日高市警三二分六字第0980021277號書函（見原審卷第8 頁
    ）在卷可稽，顯見受處分人確有拒絕酒測之違規行為。
四、原審依道路交通案件處理辦法第19條，認受處分人之異議無
    理由，而為駁回異議聲明之裁定。認事用法尚無不合，抗告
    人抗告意旨仍執陳詞，空言指摘裁定不當，並無可取，為無
    理由，應予駁回。
五、據上論結，應依道路交通案件處理辦法第26條，刑事訴訟法
    第412 條，裁定如主文。
中    華    民    國    99    年    1    月    4    日
                  刑事第二庭  審判長法  官  林正雄
                                    法  官  黃壽燕
                                    法  官  陳啟造
以上正本證明與原本無異。
不得再抗告。
中    華    民    國    99    年    1    月    4    日
                                    書記官  彭筱瑗

司法院資訊處製作；財團法人民間司法改革基金會備份。
